臺灣新竹地方法院民事裁定　　　　　　　100年度小上字第8號
上　訴　人　吳雪翠
訴訟代理人　彭煥達
被上訴人　　中國信託商業銀行股份有限公司
法定代理人　辜松
上列當事人間請求損害賠償事件，上訴人對於民國100 年2 月16
日本院新竹簡易庭100 年度竹小字第20號小額訴訟事件第一審判
決不服，提起上訴，本院合議庭裁定如下：
    主  文
上訴駁回。
第二審訴訟費用新臺幣壹仟伍佰元由上訴人負擔。
    事 實 及 理 由
一、按對於小額程序之第一審裁判之上訴或抗告，非以其違背法
    令為理由，不得為之，民事訴訟法第436 條之24第2 項定有
    明文。又對於小額程序之第一審裁判之上訴，上訴狀內應記
    載上訴理由，表明下列各款事項：（一）原判決所違背之法
    令及具體內容。（二）依訴訟資料可認為原判決有違背法令
    之具體事實，民事訴訟法第436 條之25亦有規定。依民事訴
    訟法第436 條之32第2 項準用同法第468 條及第469 條第1
    款至第5 款規定，判決不適用法規或適用不當者，為違背法
    令，判決有同法第469 條所列各款情形之一者，為當然違背
    法令。是當事人就小額訴訟事件第一審判決提起上訴，如依
    前揭民事訴訟法第436 條之32第2 項準用同法第468 條規定
    ，以第一審判決有不適用法規或適用法規不當為理由時，其
    上訴狀或理由書應有具體之指摘，並揭示該法規之條項或其
    內容，若係成文法以外之法則，應揭示該法則之旨趣，倘為
    司法院解釋或最高法院判例，則應揭示該判解之字號或其內
    容，如以民事訴訟法第469 條所列各款情形為理由時，其上
    訴或理由書，應揭示合於該條款之事實，上訴狀或理由書如
    未依此項方法表明者，即難認為已對原審判決之違背法令有
    具體之指摘，其上訴自難認為合法，此有最高法院71年台上
    字第314 號判例可資參照。
二、本件上訴人對原審小額訴訟之第一審判決提起上訴，核其上
    訴理由，無非以：（一）原審判決書之事實理由中記載「…
    現金卡繳款方式在契約中未明確說明，但卡片持有人於使用
    時會以簡訊通知繳款，並告知繳款金額與期限，…故於銀行
    界均無寄發帳單，被告自始至終均知所欠本金金額，亦知違
    約金及餘額，並持續繳款，並未向原告反應何以有違約金…
    等」顯然銀行自承契約中未明確說明，未寄送對帳單，任意
    變動繳息日，片面收取鉅額違約金，僅以借款人持續繳款，
    作為同意與認諾的託詞，有失公允，且違約金優先扣抵，並
    計入借款餘額加以計息，雖然於訴訟期間，予以減除仍然改
    變不了幾年來以複利計算的事實，也就是民國（下同）96年
    6 月起未再借款，逐月繳款新台幣（下同）7 、8 萬元卻仍
    欠8 萬餘元之爭議所在。（二）原判決事實及理由項程序方
    面有「…本件原告原訴請被告給付…復於訴狀送達後之100
    年1 月20日以書狀變更請求被告給付65,290元及自99年4 月
    9 日起至清償日止，按年息百分之5 計算之利息，有起訴狀
    及民事聲請狀附卷可憑，按原告所為，係減縮應受判決事項
    之聲明，依前所述，原告所為訴之變更，應予准許。」準此
    ，何以原審判決對於利息部分仍按年息百分之十八點二五計
    算利息，似有欠妥。（三）借款人向銀行借貸，基於對銀行
    之信賴，以為利息不會高於契約所載，期間容有遲延，實與
    每月繳息之變動有因果關係，銀行為借款人之帳戶管理人，
    未經合理告知，即片面扣抵鉅額違約金，顯不符誠信等語。
    並聲明：１、原判決廢棄。２、前項廢棄部分，被上訴人在
    第一審之訴駁回。
三、經查，上訴人上訴狀內所載前開上訴理由第（一）、（三）
    點之內容，係就第一審判決有關取捨證據、認定事實之職權
    行使而為指摘，並未具體說明第一審判決之認定有何不適用
    法規或適用法規不當之情形，並揭示該法規之條項或其內容
    ，及合於民事訴訟法第468 條、第469 條所列各款之事實。
    且上訴意旨所列事項，均屬上訴人於原審即已提出之抗辯，
    並經原審於判決理由中詳為論述，上訴人復執陳詞，再事爭
    執，洵非有據。又上訴理由第（二）點所載之原判決程序方
    面關於「…本件原告原訴請被告給付…復於訴狀送達後之10
    0 年1 月20日以書狀變更請求被告給付65,290元及自99年4
    月9 日起至清償日止，按年息百分之5 計算之利息，有起訴
    狀及民事聲請狀附卷可憑，按原告所為，係減縮應受判決事
    項之聲明，依前所述，原告所為訴之變更，應予准許。」之
    記載，業經原審法官於100 年4 月20日裁定更正為「以書狀
    變更請求被告給付65,290元及自99年4 月9 日至清償日止，
    按年息百分之18.25 計算之利息」，有該裁定正本在卷（見
    原審卷第51頁）足稽，是則原審此部分利息之判決亦無違誤
    。從而，本件上訴人既未對原判決如何違背法令為具體之指
    摘，揆諸首揭說明，其提起本件上訴，自難認為合法，應予
    裁定駁回，併將本件訴訟費用計算如主文第2 項所示。
四、依民事訴訟法第436 條之32第2 項、第444 條第1 項前段、
    第436 條之19第1 項、第95條、第78條，裁定如主文。
中    華    民    國    100   年    4     月    29    日
                  民事第一庭  審判長法  官  汪銘欽
                                    法  官  王佳惠
                                    法  官  陳順珍
以上正本係照原本做成。
本裁定不得抗告。
中    華    民    國    100   年    4     月    29    日
                                    書記官  陳筱筑